臺灣高等法院刑事判決　　　　　　　　94年度上重訴字第48號
上　訴　人
即　被　告　乙○○
指定辯護人　本院公設辯護人　甲○○
上列上訴人因違反毒品危害防制條例案件，不服臺灣桃園地方法
院93年度重訴字第50號，中華民國94年5月3日第一審判決（起訴
案號：臺灣桃園地方法院檢察署93年度偵字第8400號），提起上
訴，本院判決如下：
    主  文
原判決撤銷。
乙○○共同運輸第一級毒品，處有期徒刑拾年，褫奪公權伍年。
扣案如附表編號一所示之第一級毒品海洛因沒收銷燬之，扣案如
附表編號二至六所示之物均沒收。
    事  實
一、乙○○明知海洛因為毒品危害防制條例公告列管之第一級毒
    品，且係經我國行政院公告為甲類第四級之管制進出口物品
    ，非經許可，不得持有或運輸。其於民國93年4月間，結識
    馮志楓，並於同年月間，與馮志楓一同至位於臺中市○○路
    91號之永旅旅行社，由馮志楓出資，辦理2人至泰國曼谷之
    簽證及購買機票，渠等2人於同年月22日，一同搭機前往泰
    國曼谷，於同年月28日一同搭機回臺。馮志楓又於同年5月
    1日自行搭機前往泰國，並委請不知情之張志豪在臺以電話
    聯繫乙○○，代馮志楓向乙○○表示免費提供機票及食宿費
    用，邀約乙○○再次至泰國曼谷與馮志楓會面一同旅遊，乙
    ○○隨即應允之，並由張志豪代為辦妥乙○○之簽證及購買
    機票事宜，再將護照及機票交付予乙○○，乙○○則於同年
    5月10日自中正國際機場搭乘中華航空公司CI—065號班機前
    往泰國曼谷，由馮志楓在泰國曼谷機場接機，交付乙○○如
    附表編號六所示之NOKIA廠牌行動行動電話1支，作為該2人
    在泰國曼谷聯絡之用，並安排乙○○住宿及旅遊。至同年5
    月28日，馮志楓攜帶上蓋夾層內藏放有海洛因之藍色行李箱
    1只至乙○○下榻之泰國曼谷某飯店房間內，交付該行李箱
    予乙○○，要求乙○○以該行李箱裝置衣物後，將該行李箱
    攜帶回臺灣，並交代回臺後，會有真實姓名年籍不詳之友人
    ，撥打如附表編號六之行動電話與乙○○聯絡取回該行李箱
    事宜，乙○○明知該行李箱上蓋夾層內藏有海洛因隨即應允
    之，並親自掀開該行李箱上蓋，放置自己之衣物。馮志楓、
    乙○○即共同基於運輸第一級毒品海洛因進口之犯意聯絡，
    由乙○○將自己之衣物裝置在該行李箱，整理完畢後，隨即
    由馮志楓駕車搭載乙○○至泰國曼谷機場，由乙○○攜帶上
    開藏放有海洛因之行李箱搭乘中華航空公司CI—696號班機
    返國。嗣於同年5月28日22時許，在中正國際機場第1航廈辦
    理通關手續時，為內政部警政署航空警察局刑警隊警員許漢
    裕發覺其托運之藍色行李箱（行李牌號：CI—483641號）上
    蓋外觀凸起有異狀，以Ｘ光儀器檢查後，發現該行李箱內確
    有藏放不明物體，遂將乙○○及該行李箱帶至海關辦公室詳
    查，結果發現該行李箱箱蓋夾層內藏放以如附表編號三所示
    黑色塑膠布包裹外部，以如附表編號四所示之白色紙板墊襯
    ，再以如附表編號二所示透明塑膠袋包裝之海洛因1包，因
    而查獲本案，當場並扣得如附表所示之物。
二、案經內政部警政署航空警察局移送臺灣桃園地方法院檢察署
    檢察官偵查起訴。
    理  由
一、訊據被告乙○○固不否認於上揭時間、地點，自泰國曼谷運
    輸第一級毒品海洛因進入臺灣地區等事實，惟辯稱：該行李
    箱是馮志楓交予伊裝置衣物攜帶回臺灣的，伊不知該行李箱
    上蓋夾層內藏放有海洛因毒品云云。經查：
（一）被告於93年5月10日搭乘中華航空公司CI—065號班機至泰
      國曼谷，於同年月28日搭乘中華航空公司CI—696號班機
      返臺，當日22時許入境後，內政部警政署航空警察局刑警
      隊警員許漢裕發覺其托運之藍色行李箱（行李牌號：CI—
      483641號）上蓋外觀凸起有異狀，再以Ｘ光儀器檢查，發
      現該行李箱內確有不明物體，乃將被告及該行李箱帶至海
      關辦公室詳查，查獲該行李箱上蓋夾層內藏放白色粉末1
      包等情，業據被告於警詢及偵審時坦承在卷，而證人即內
      政部警政署航空警察局刑警隊警員許漢裕亦於審理中證稱
      ：因為本案有被列管，被告必須被嚴查．．．提領了被告
      之行李後，該行李之外觀有凸起，且摸起來軟軟的，我便
      去借海關的Ｘ光儀器，確定該行李有藏東西，我想應該是
      毒品，便通知隊部拿照相機、錄影機，並將該行李帶至海
      關辦公室，用美工刀將行李夾層割開，就查獲扣案之毒品
      等語（見原審卷第74頁），且有臺北關稅局扣押貨物、運
      輸工具收據及搜索筆錄、行李牌號碼條各1紙、旅客（乙
      ○○）入出境紀錄查詢表2紙及行李箱、白色粉末之照片
      共10張附卷可稽（見臺灣桃園地方法院檢察署93年度偵字
      第8400號偵查卷宗第21、22、26、27、33至41頁），並有
      如附表編號一至五所示之物扣案可佐。
（二）如附表編號一所示之白色粉末1包經送法務部調查局鑑定
      結果，檢出含有第一級毒品海洛因成分，其淨重2120.60
      公克，純度百分之72.63，純質淨重1540.19公克；如附表
      編號二所示包裝上開海洛因之透明塑膠袋2只，總重56.53
      公克等情，有該局93年6月3日調科壹字第080007793號鑑
      定通知書1紙在卷可考（見上開偵查卷宗第57頁）。堪認
      被告確自泰國曼谷運輸進入臺灣地區之物品為第一級毒品
      海洛因。
（三）被告於警詢中供稱：93年4月間，伊在檳榔攤認識綽號「
      阿楓」之男子，但不知真實姓名，伊曾在93年4月22日至
      同月28日第1次與「阿楓」一起到泰國曼谷又一起回臺，
      那次回臺伊與「阿楓」一起走查驗檯，伊緊跟在「阿楓」
      後面接受查驗通關，被查獲這次也是「阿楓」安排伊於同
      年5月10日至泰國曼谷，而藏放海洛因之行李箱是「阿楓
      」拿到伊住宿的飯店，要伊帶回臺灣，並交代攜帶回臺後
      會再聯繫取回該行李箱．．．（警方現在提供馮志楓、男
      、71年3月2日生、身分證統一編號：Ｚ000000000號之護照
      申請書及照片供你指認，此人是否就是93年4月22日帶你
      一同前往泰國，並免費安排你5月10日前往泰國之機票、
      食宿，並在泰國將此次夾藏海洛因之行李箱要你帶回臺灣
      之「阿楓」？）該名男子就是我所稱綽號「阿楓」之人無
      誤等語（見上開偵查卷宗第6頁背面、第11頁背面至第12
      頁）；被告又於原審審理中供陳：伊是93年4月間認識馮
      志楓，認識後只見過1、2次面，我第1次去泰國（即93年4
      月22日至同月28日）是跟馮志楓一起去的，機票也是一起
      去旅行社訂的，我第2次去泰國（即93年5月10日）時，馮
      志楓人已經在泰國，他是透過他的朋友張志豪打電話給我
      ，請我去泰國玩，張志豪幫我訂機票後，我便搭機前往泰
      國曼谷，馮志楓則在曼谷機場接我，並且交付1支NOKIA廠
      牌手機作為在泰國聯絡之用，93年5月28日當天，馮志楓
      拿著藍色行李箱給我，要我用該行李箱裝衣物帶回臺灣，
      並交代我回國以後要將該行李箱交給他的朋友，（問：馮
      志楓有無說該行李箱要在何時、何地交給他的什麼朋友？
      ）馮志楓只說他的朋友會撥打他之前交付給我的行動電話
      與我聯絡等語（見原審卷第9、10、11頁、第13頁、第115
      至119頁）。綜上，被告就其與馮志楓結識之經過、馮志
      楓先後2次招待其至泰國曼谷旅遊、馮志楓交付藍色行李
      箱之時間、地點，及交代如何取回該行李箱之情節，於警
      詢及原審審理中所述均互核一致；且被告上開所供：伊與
      馮志楓於93年4月22日第1次去泰國旅遊，是由馮志楓帶伊
      至永旅旅行社購買機票一節，及被告所稱：伊於93年4月
      22 日、同月28日與馮志楓一同搭機至泰國曼谷又一同回
      臺，而伊於同年5月10日搭機飛往泰國曼谷前，馮志楓已
      出境至泰國，伊於同年5月28日搭機回臺前，馮志楓尚未
      入境臺灣等情節，有馮志楓與乙○○之長榮航空公司機票
      、旅行業代收轉付收據、應收帳款確認單、馮志楓入出境
      查詢資料各1紙附卷可稽，足見被告上開供述應與事實相
      符，堪予採信。至於證人馮志楓於原審審理中證稱：伊於
      93 年4月間，在飛往泰國的飛機上認識被告，但僅止於飛
      機上聊天而已，並留下姓名及聯絡電話，下飛機後就沒有
      再聯絡，之前也不認識被告云云（見原審卷第106、107、
      113頁），因上開馮志楓與乙○○之長榮航空公司機票、
      旅行業代收轉付收據、應收帳款確認單已足證馮志楓於93
      年4月間，確與乙○○一同訂購93年4月22日至泰國曼谷之
      來回機票，且均由馮志楓付款買受，顯見馮志楓應於93年
      4月22日搭機前往泰國曼谷前，已結識被告，並為被告購
      買上開機票，故證人馮志楓上開證言顯與事實不符，不足
      採信。又被告雖於94年4月20日審理期日改稱：（問：對
      於證人馮志楓之證言有何意見？）我對於馮志楓所言沒有
      意見（問：為何與你之前所稱不同？）因為我認錯人（問
      ：93年10月26日開審理庭時，為何仍指認是馮志楓要你攜
      帶藏放海洛因之行李箱入境？）我也不知道怎麼說云云（
      見原審卷第221、222頁），惟因被告迭於警詢及原審93年
      7月27日訊問時均指認照片確認要其私運海洛因之人即為
      馮志楓（見上開偵查卷宗第6頁背面、原審卷第12頁），
      又於原審93年10月26日審理中，當庭指認馮志楓本人確實
      是要其私運海洛因之人，並供陳渠等2人結識之經過、馮
      志楓先後2次招待其至泰國曼谷旅遊、馮志楓交付藍色行
      李箱之時間、地點，及交代如何取回該行李箱之情節（見
      原審卷第114至121頁），由上開被告迭次指認馮志楓之情
      節觀之，難認被告有何誤認之可能，況且被告前於警詢及
      原審審理中供述：伊於93年4月22日、同月28日與馮志楓
      一同搭機前往泰國曼谷及回臺，及同年5月10日伊搭機前
      往泰國曼谷前，馮志楓已出境至泰國，而同年5 月28日伊
      搭機回臺前，馮志楓尚未入境臺灣等情節，在在又與事實
      符合，已如前述，足見被告之前所供應較為可信。及至本
      院準備程序時，遂又更正陳稱「有關我說我認錯馮志楓部
      分不實在，我並沒有認錯人，因為於原審我們一起開庭，
      怕所言對他不利，出去他會找麻煩」等語（本院94年7月
      15日準備程序筆錄），益見被告嗣後供認錯人部分，係心
      理受到壓制，非出於自由意志，此部分之陳述即不得採為
      證據。從而，被告係於93年4月間結識馮志楓，並於同年
      月間，與馮志楓一同至永旅旅行社，由馮志楓出資辦理至
      泰國曼谷之簽證及購買機票，於同年月22日該2人一同搭
      機前往泰國曼谷，於同年月28日一同搭機回臺；馮志楓又
      於同年5月1日自行搭機前往泰國，並委請張志豪在臺以電
      話聯繫被告，並代辦被告之簽證及購買機票事宜，被告則
      又於同年5月10日搭機前往泰國曼谷，由馮志楓在曼谷機
      場接機，交付乙○○如附表編號六所示之行動行動電話1
      支，作為該2人在泰國曼谷聯絡之用，並安排乙○○住宿
      及旅遊，至同年5月28日，馮志楓攜帶上蓋夾層內藏置有
      海洛因之藍色行李箱1只至乙○○下榻之泰國曼谷某飯店
      房間內，交付該行李箱予乙○○，要求乙○○以該行李箱
      裝置衣物後，將該行李箱攜帶回臺灣，並交代回臺後，會
      有真實姓名年籍不詳之友人，撥打如附表編號六之行動電
      話與乙○○聯絡取回該行李箱事宜等情，應可認定，先予
      敘明。
（四）本件被告與馮志楓結識不滿1月，認識後見面次數僅1至2
      次，被告於本案查獲前尚不知悉馮志楓之真實姓名年籍等
      情狀下，馮志楓卻於相隔不滿2週之短時間內，連續2次免
      費招待被告至泰國曼谷旅遊（第1次為93年4月22日至同月
      28日，第2次為同年5月10日至同月28日），被告應得知悉
      此已悖於一般常情。另扣案毒品海洛因係警方在被告所托
      運之該行李箱上蓋夾層內所查獲，由該行李箱外觀觀之，
      其上蓋有凸起，摸起來軟軟的，此據證人許漢裕於審理時
      證述明確，而所起獲之毒品淨重2120.60公克，外包裝重
      56.53公克，總重即高達2177.13公克，有前開法務部調查
      局鑑定通知書可查；該行李箱既係馮志楓交付予被告裝置
      衣物所用，衡情被告在收受該行李箱，以及打開該行李箱
      上蓋收拾衣物之際，自會對該行李箱上蓋外觀之凸起，及
      其沈重感有所疑惑，況且被告於審理中自承：該行李中之
      衣物係伊自己裝進去的，而放置衣物時，必須先掀開行李
      箱之上蓋等語（見原審卷第85頁），又自承：伊掀開上蓋
      時，確實有感覺到沈重感等語（見原審卷第120頁），然
      被告卻未向馮志楓詢問或拆開行李箱查明問題所在；又馮
      志楓向被告交代將該行李箱攜帶回臺後，屆時會有不知姓
      名之友人主動與被告電話聯絡取走該行李箱，上開種種情
      狀均明顯悖於一般社會常情，被告為一智識健全之正常人
      ，卻仍聽從馮志楓之指示，使用該行李箱裝置衣物並托運
      回臺。再者，被告與馮志楓自93年4月間結識至同年5月28
      日僅1月之時間，被告受馮志楓所託攜帶之行李箱內所藏
      放之第一級毒品海洛因淨重達2120.60公克，數量頗鉅，
      價值不菲，被告與馮志楓間若無一定之信任及默契，馮志
      楓應不可能任由被告攜回該藏放有海洛因之行李箱，故被
      告應於收受該行李箱之初，已明知該行李箱之上蓋內藏放
      有毒品，故被告辯稱不知其所運送之行李箱內藏放毒品云
      云，應屬卸責之詞，要無可採。
（五）本件事證明確，被告前述運輸海洛因進口之犯行，堪以認
      定。
二、按海洛因係毒品危害防制條例第2條第2項第1款規定之第一
    級毒品，且為行政院發布之「懲治走私條例公告管制物品項
    目及其數額」甲項第4款規定之管制物品，非經許可，不得
    無故販賣、運輸。核被告所為，係犯毒品危害防制條例第4
    條第1項之運輸第一級毒品罪及懲治走私條例第2條第1項之
    私運管制物品進口罪。其持有第一級毒品海洛因之低度行為
    ，為運輸第一級毒品海洛因之高度行為所吸收，不另論罪。
    被告與馮志楓就上開犯行間，有犯意聯絡及行為之分擔，均
    為共同正犯。其以一運輸毒品海洛因之行為，同時觸犯前開
    二罪名，為想像競合犯，依刑法第55條前段規定，從一重之
    運輸第一級毒品罪處斷。至辯護人另據最高法院89年台上字
    第178號判決所示：「毒品危害防制條例第17條關於減輕其
    刑之規定：「其立法目的，在利用減刑之寬典，鼓勵運輸、
    販賣、吸用或持有毒品之行為人，供出毒品之來源，藉以擴
    大防制毒品之成效，毒品易於斷絕。故凡觸犯該條例所列舉
    之罪者，據實指陳其毒品由來之人或地，並因而破獲者，即
    符合該條例得減輕其刑之規定，至其所供毒品由來之人，與
    之是否具有共犯之關係，並非所問」。本件由原判決之審認
    ，是馮志楓將已藏海洛因妥當之行李箱交給被告，由被告將
    其帶回臺灣，準此馮某即是交付毒品與被告之人，則依前引
    最高法院之判決趣旨，似得享供出來源因而破獲馮志楓，得
    享減輕其刑之利益為被告辯護，惟上揭判決所採認之事實係
    共犯間就相同之毒品來源，為各自利益而運輸，其中之一被
    查獲遂供出尚有其他共犯，並查扣該其他共犯所攜帶之毒品
    ，與本件情形不盡相同，尚無減輕其刑之適用，併為明。
    然本件被告乙○○教育程度僅國中畢業，有個人基本資料附
    卷可考，且依本院當庭觀察所得，其身形嬌小（身高156公
    分），表情呆滯，再依其犯罪情狀，顯因貪玩而遭人利用，
    客觀上堪值憫怒，若處以法定最低度刑嫌有過重，爰依刑法
    第59條之規定減輕其刑。
三、原審翔實調查後，據以論罪科刑固非無見，惟未依具體犯罪
    情狀斟酌被告身心狀況引刑法第59條減輕其刑，則稍有未洽
    ，被告上訴意旨，以量刑過重，指摘原判決不當，非無理由
    ，應由本院將原判決撤銷改判。爰審酌被告運輸毒品非微，
　　然因其貪玩遂墮為他人運毒之工具，加以所受教育程度不高
　　，容或智慮有所不周等一切犯罪情狀乃量處如主文第2項所
  　示之刑，並依刑法第37條第1項規定，宣告褫奪公權5年，以
    資懲儆。又扣案如附表編號一所示之海洛因，係毒品危害防
    制條例第2條第2項第1款所列之第一級毒品，應依毒品危害
    防制條例第18條第1項前段規定，宣告沒收銷燬之；如附表
    編號二所示之包裹上開海洛因之透明塑膠袋（空包裝總重為
    56.53公克）係用於包裹毒品，防止毒品漏逸、潮濕，以便
    於攜帶運輸，為供運輸毒品所用之物，雖因係包裝上開海洛
    因而與之密切接觸，然既經鑑定機關就之與海洛因分別鑑析
    其重量，有前開法務部調查局鑑定通知書可憑，足證與毒品
    並無不可析離之關係，如附表編號三至五所示之黑色塑膠袋
    、白色紙板，及藏放海洛因之行李箱均係供被告運輸毒品之
    用，應依同條例第19條第1項前段規定沒收。而如附表編號
    六所示之行動電話1支係馮志楓所有而交付被告使用，該支
    行動電話為馮志楓與被告聯絡運輸海洛因事宜之用，為被告
    供陳在卷（見原審卷第13、119頁），故如附表編號六所示
    之行動電話亦應依同條例第19條第1項之規定沒收。至於如
    附表編號七所示之行動電話，為被告所有，然並未用以聯絡
    運輸毒品事宜，非供運輸毒品所用之物，毋庸宣告沒收；又
    被告於93年5月10日、同月28日往返泰國、臺灣之機票、食
    宿費用，僅係被告於泰國期間日常食宿支用，且機票亦已被
    消費，本身並無價值，均非供運輸毒品直接所用之物，且性
    質上非被告犯罪所得之財物，自亦不予宣告沒收。
據上論斷，應依刑事訴訟法第369條第1項前段、第364條、第299
條第1項前段，毒品危害防制條例第4條第1項、第18條第1項前段
、第19條第1項，懲治走私條例第2條第1項、第11條，刑法第11
條前段、第28條、第55條、第59條、第37條第1項，判決如主文
。
本案經檢察官李良忠到庭執行職務。
中　　華　　民　　國　　94　　年　　8 　　月　　17　　日
                  刑事第六庭審判長法  官  許國宏
                          　　　　法　官  林銓正
　　                              法  官  洪光燦
以上正本證明與原本無異。
如不服本判決，應於收受送達後10日內向本院提出上訴書狀，其
未敘述上訴之理由者並得於提起上訴後10日內向本院補提理由書
（均須按他造當事人之人數附繕本）。
　                                書記官  陳玉嬋
中　　華　　民　　國　　94　　年　　8 　　月　　18　　日
附錄：本案論罪科刑法條全文
毒品危害防制條例第4條第1項：
製造、運輸、販賣第1級毒品者，處死刑或無期徒刑；處無期徒
刑者，得併科新臺幣1千萬元以下罰金。
懲治走私條例第2條第1項：
私運管制物品進口、出口逾公告數額者，處7年以下有期徒刑，
得併科新臺幣3百萬元以下罰金。
附表：
┌──┬─────┬───┬───┬───────────────────┐
│編號│品　　　名│數　量│單　位│　備　             註　　　　　　　   │
├──┼─────┼───┼───┼───────────────────┤
│一　│海洛因    │一    │　包　│合計淨重2120.60公克，純度72.63﹪，純質│
│    │          │　    │      │淨重1540.19公克                       │
├──┼─────┼───┼───┼───────────────────┤
│二  │透明塑膠袋│二    │  個  │包裹編號一海洛因之包裝袋（總重56053公 │
│    │          │      │      │克）                                  │
├──┼─────┼───┼───┼───────────────────┤
│三  │黑色塑膠袋│一    │  個  │包裝海洛因所用                        │
│    │          │      │      │                                      │
│    │          │      │      │                                      │
├──┼─────┼───┼───┼───────────────────┤
│四  │白色紙板  │一    │  只  │包裝海洛因所用                        │
│    │          │      │      │                                      │
├──┼─────┼───┼───┼───────────────────┤
│五  │藍色行李箱│一    │  只  │行李箱上蓋夾層藏放海洛因              │
│    │          │      │      │                                      │
├──┼─────┼───┼───┼───────────────────┤
│六  │Nokia 廠牌│一    │  支  │馮志楓所有，交付被告使用，用以聯絡運輸│
│    │行動電話  │      │      │海洛因事宜                            │
│    │          │      │      │                                      │
│    │          │      │      │                                      │
├──┼─────┼───┼───┼───────────────────┤
│七  │Panasonic │一    │  支  │被告所有，未用以聯絡運輸海洛因事宜    │
│    │廠牌行動電│      │      │                                      │
│    │話        │      │      │                                      │
└──┴─────┴───┴───┴───────────────────┘
